【裁判字號】    90,上易,1725
【裁判日期】    900626
【裁判案由】    誣告
【裁判全文】
臺灣高等法院刑事判決                            九十年度上易字第一七二五號
    上  訴  人
    即  被  告  乙○○
右上訴人因誣告案件，不服臺灣台北地方法院八十九年度易字第一七七四號，中華民
國九十年四月八日第一審判決（起訴案號：臺灣台北地方法院檢察署八十八年度偵緝
字第一三七四號）提起上訴，本院判決如左：
    主  文
上訴駁回。
    事  實
一、乙○○係設於臺北市松山區○○○路二三一巷十九之一號四樓普易迪國際股份有
    限公司（下稱普易迪公司）之負責人，明知由蔡登輝等五人所簽發之支票十二紙
    （詳如附表所示），經其與職員林碧逢於八十七年六月十日（起訴書誤載為八十
    八年六月十日），同至臺北縣土城市○○路六六號四樓正威工業股份有限公司 (
    下稱正威公司），交付劉素芳作為給付甲○○償債之用，並未遺失，竟基於未指
    定犯人誣告之概括犯意，先於八十八年一月廿日，向不知情之發票人蔡登輝偽稱
    附表一至八所示支票業已遺失，並委請為其於八十八年二月廿三日至華南商業銀
    行園山分行辦理掛失止付及申報遺失，乙○○則親自於同年月廿六日、廿九日，
    連續向附表所示之付款銀行辦理掛失止付，並均未指定犯人，向臺北市政府警察
    局及臺北縣警察局謊報該十二張支票於不詳日期或八十八年一月間在不詳地點遺
    失，請求協助追查侵占遺失物之犯嫌，使不特定人有受刑事訴追之虞。嗣經執票
    人甲○○委由劉素芳於八十八年三月八日向世華銀行古亭分行提示未獲兌現，始
    查悉前情。
二、案經臺北縣警察局永和分局移送臺灣臺北地方法院檢察署檢察官偵查起訴。乙○
    ○經原審通緝歸案後始接受審判。
    理  由
一、被告乙○○固不否認曾於上揭時、地自行或通知發票人蔡登輝申報票據遺失，並
    掛失止付及同時填具致臺北市政府、臺北縣警察局之遺失票據申報書等事實，惟
    矢口否認有故意謊報票據遺失之犯行，辯稱：伊係確實以為票據不見才委請發票
    人或自行申報遺失，因其經營之普易迪公司，於八十八年一月廿日許，曾遭高利
    貸公司職員陳慕華、林壯維（均年籍不詳）前往擾亂，該二人離開後，支票就不
    見了，才會申報遺失，且其嗣後方知係其公司職員林碧逢擅自將系爭支票交付劉
    素芳云云。經查，被告辯稱係於八十八年一月廿日其公司遭到高利貸公司員工擾
    亂後，票據找不到，才申報遺失云云若屬實，則被告理應於發覺支票遺失時，即
    刻向該管警察機關報告陳明其遭人搶奪或失竊，並隨即通知發票人遭竊或搶奪之
    詳細經過，以取得諒解，然渠竟捨此不為，僅表明在不詳時、地不慎遺失票據，
    顯與常情未符，足徵被告所辯已難輕信。次查，證人即系爭支票之執票人甲○○
    之職員劉素芳迭於警訊、檢察官偵查及原審訊問中到庭結證稱：系爭支票係被告
    夥同其員工林碧逢於八十八年六月十日，在臺北縣土城市○○路六六號四樓正威
    公司處，親手交付與伊，而交付支票是因為被告與伊老闆甲○○有私人之金錢借
    貸關係等語明確在卷（見八十八年度偵字第一七五三三號卷第五頁反面、八十年
    度偵緝字第一三七四號卷第廿一頁、六一頁、七十頁、本院八十九年八月卅日訊
    問筆錄）。而被告自八十五年四月三日起至八十七年四月卅日止，向執票人甲○
    ○借款新臺幣（下同）一千零六十萬元，渠等間有私人金錢借貸關係乙節，除據
    證人劉素芳證述如前外，證人即被告職員林碧逢亦證稱：被告私人有向甲○○借
    款約一千萬元等語，參以被告亦坦承積欠甲○○一千餘萬元及證人劉素芳庭呈普
    易迪公司交付之支票票據號碼多為連續，部分支票並已兌現及載有普易迪公司抬
    頭之會算債務傳真影本以觀，被告與甲○○間確有金錢往來已甚明顯，被告猶否
    認有向執票人甲○○借款，不足採信，由此益徵證人劉素芳前揭證詞非虛。至證
    人林碧逢雖證述：伊係擔心劉素芳手中持有伊友人「邁司特公司」、前妯娌何德
    惠所簽發之票據，若經提示支票，會影響朋友信用，才利用乙○○往返兩岸之際
    ，瞞著乙○○私自將許多支票交給劉素芳云云。惟查證人林碧逢係受僱於被告，
    所為證詞難免偏頗被告；且其證稱未經被告同意擅自取走普易迪公司之客票用以
    清償被告之債務乙節，有悖常情；況經原審將被告與之隔離訊問，渠等對公司客
    票由何人負責保管一事，所陳均相齟齬（見原審九十年三月十六日訊問筆錄），
    證人林碧逢之證詞顯係出於迴護被告之意，不足採信，自應以與被告無利害關係
    之證人劉素芳所言為可採。再查，附表一至八所示支票，係經被告通知遺失後，
    由發票人蔡登輝前去掛失止付並申報遺失一節，已據證人蔡登輝於警訊及檢察官
    偵查中證述無誤，並有其所提被告所書之證明書一紙附卷可佐。此外，復有系爭
    支票影本、退票理由單、臺北市票據交換所函、掛失止付票據提示人資料查報表
    、票據掛失止付通知書、遺失票據申報書等多紙在卷可稽。本件事證已臻明確，
    被告犯行堪以認定，應予依法論科。
二、核被告所為係犯刑法第一百七十一條第一項未指定犯人誣告罪。因被告利用不知
    情之發票人蔡登輝遂行其附表一至八部分之誣告犯行，為間接正犯。又被告於八
    十八年二月廿三日為附表一至八所示之誣告犯行，於八十八年一月廿六日為附表
    九、十所示之誣告犯行，於八十八年一月廿九日為附表十一、十二所示之誣告犯
    行，其同一日之先後各舉動，均係於密切接近之時地實施，且係侵害同一之法益
    ，各行為之獨立性極為薄弱，依一般社會健全觀念，在時間差距上，難以強行分
    開，無非係欲達同一誣告之接續動作，在主觀上顯係基於一貫之犯意，核屬接續
    犯之性質。至其上開不同日期所為之三次誣告犯行，時間緊接，所犯係構成要件
    相同之罪名，顯係基於概括犯意反覆為之，應依連續犯規定論以一罪，並加重其
    刑。公訴人雖未就附表二至八所示之誣告犯行起訴，惟該部分與已起訴之附表一
    所示犯行有接續犯之實質上一罪關係，為起訴效力所及，法院自得併予審理。
    原審適用上開法條及刑法第二條第一項前段、第五十六條、第四十一條第一項，
    罰金罰鍰提高標準條例第一條前段、第二條並審酌被告謊報遺失之支票多達十二
    張，且犯後否認犯行，難謂有悔意及其素行、犯罪動機、目的、手段、所生危害
    等一切情狀，量處如主文所示之刑。又被告行為後，刑法第四十一條業經修正，
    於九十年一月十日經總統公布施行，原條文修正為：「犯最重本刑為五年以下有
    期徒刑之刑之罪，而受六個月以下有期徒刑或拘役之宣告，因身體、教育、職業
    、家庭之關係或其他正當事由，執行顯有困難者，得以一元以上三元以下折算一
    日，易科罰金。但確因不執行所宣告之刑，難收矯正之效，或難以維持法秩序者
    ，不在此限。」並改列為第一項，此修正對被告並無不利，而應適用裁判時即修
    正後之新法，併諭知易科罰金之折算標準。核其認事用法，均無不合，量刑亦屬
    妥適，被告上訴規避犯行為無理由，應予駁回。
    據上論斷，應依刑事訴訟法第三百六十八條，判決如主文。
    本案經檢察官郭弘佑到庭執行職務。
中     華     民     國     九十     年      六      月     二十六     日
                              台灣高等法院刑事第十一庭
                             審判長法  官  楊  照  男
                                        法  官  王  詠  寰
                                        法  官  陳  炳  彰
右正本證明與原本無異。
不得上訴。
                                        書記官  賴  淑  真
中      華      民      國     九十     年     六      月    二十九    日
附錄：本案論罪科刑法條全文
刑法第一百七十一條第一項
未指定犯人，而向該管公務員誣告犯罪者，處一年以下有期徒刑、拘役或三百元以下
罰金。


司法院資訊處製作；財團法人民間司法改革基金會備份。
